【裁判字號】    95,訴,662
【裁判日期】    950720
【裁判案由】    請求投資款
【裁判全文】
臺灣高雄地方法院民事判決               95年度訴字第662號
原      告  甲○○
被      告  丙○○
當事人間請求投資款等事件，本院於民國95年7 月6 日言詞辯論
終結，判決如下：
    主  文
被告應給付原告新台幣捌拾萬元，及自民國九十五年三月八日起
至清償日止，按年息百分之五計算之利息。
訴訟費用由被告負擔。
本判決於原告以新台幣貳拾柒萬元供擔保後，得假執行。但被告
如以新台幣捌拾萬元為原告供擔保，得免為假執行。
    事實及理由
一、按訴狀送達後，原告不得將原訴變更或追加他訴。但請求之
    基礎事實同一者，不在此限，民事訴訟法第255 條第1 項第
    2 款定有明文。本件原告起訴主張被告邀其投資新台幣（下
    同）80萬元，加入被告於馬蓋仙資訊科技股份有限公司（下
    稱馬蓋仙公司）之股份，請求被告應返還上開80萬元投資款
    及法定遲延利息。起訴狀送達後，原告另主張如認兩造間無
    投資契約，則被告受領上開80萬元匯款為不當得利，追加依
    不當得利之法律關係，請求被告返還之，其追加訴訟標的所
    主張之事實，與起訴請求之基礎事實均為原告匯款80萬元予
    被告，被告應予返還，而屬同一，依上開規定，原告追加訴
    訟標的，應屬合法。
二、原告主張：被告自稱為馬蓋仙公司公司之股東，於民國92年
    10月間以馬蓋仙公司將擴大營業為由，邀請原告投資80萬元
    加入被告於馬蓋仙公司之股份，被告保證原告於半年可獲利
    40萬元，並提供其第一商業銀行七賢分行（下稱第一銀行）
    帳戶，由原告委由訴外人蔡慶興於92年11月20日匯款80 萬
    元至上開帳戶後，被告即避不見面。縱認兩造間無投資契約
    ，被告取得80萬元亦無法律上之原因，爰依投資契約及不當
    得利之法律關係，以選擇合併之方式，就返還投資款或不當
    得利之請求，擇一為其勝訴判決等語。並聲明：除假執行之
    擔保金額外，餘如主文所示。
三、被告則以：兩造並不認識，並無上開投資契約之約定，且被
    告已於92年9 月間自馬蓋仙公司離職，被告之上開帳戶係由
    訴外人乙○○使用，其不知原告匯款之事等語，資為抗辯。
    並聲明：(一)原告之訴駁回。(二)如受不利判決，願供擔保請准
    免為假執行。
四、兩造不爭執及爭執之事項如下：
  (一)不爭執事項：原告於92年11月20日委由蔡慶興匯款80萬元至
    被告第一銀行00000000000號帳戶。
  (二)爭執之事項：1.兩造是否有上開投資契約之約定？2.被告是
    否有不當得利？金額應為若干？
五、本院之判斷意見如下：
  (一)兩造是否有上開投資契約之約定？
    1.原告主張被告於92年10月間邀其投資80萬元加入被告於馬
      蓋仙公司之股份，約定半年可獲利40萬元，原告已委由蔡
      慶興於92年11月20日匯款80萬元至被告上開帳戶，被告迄
      今仍未返還上開投資款等語。被告抗辯兩造並無投資契約
      ，其不知原告匯款等語，則原告應就其主張兩造有投資契
      約存在之積極事實，負舉證責任。
    2.查證人即馬蓋仙公司經理乙○○固證稱：92年11月、12月
      間，原告至馬蓋仙公司找被告，找不到被告，伊問原告找
      被告什麼事，原告一開始不願意提，問了好幾次才講是投
      資被告等語（見本院卷第70頁），然證人乙○○僅係聽聞
      原告自稱有投資被告，並未親見兩造約定投資之事，上開
      證詞尚不足認兩造確有投資契約。另經本院調取台灣高雄
      地方法院檢察署（下稱高雄地檢署）94年度偵字第2393號
      詐欺等卷核閱，證人即原告友人詹桓華於該案證稱：伊曾
      與原告去馬蓋仙公司維修電腦，有看到被告，被告有出面
      與原告講投資馬蓋仙公司之事，伊知道馬蓋仙公司需要資
      金，但不知兩造所談是投資或借款，有聽過要原告插暗股
      等語（見該卷第47、48頁），是依證人詹桓華之證詞，充
      其量僅能證明兩造認識，至兩造所談究竟是借款或投資，
      證人詹桓華並不清楚，且投資金額、其他約定條件或原告
      插暗股之情形為何？證人均無法具體證述，其所言尚難證
      明兩造有上開投資契約。另證人即馬蓋仙公司員工尤三榮
      於上開刑事案件偵查中證稱：92年10月間見過兩造有接觸
      ，但不知談論何事等語（見上開偵查卷第91、92頁），證
      人即馬蓋仙公司職員吳俊德證稱：看過原告至馬蓋仙公司
      修電腦，是與被告接洽，未聽過兩造談過股票或借款之事
      （見上開偵查卷第10 1、102 頁），是依證人尤三榮、吳
      俊德之證述，亦僅能證明兩造認識，尚難證明兩造確有投
      資之約定，準此，原告主張兩造有投資契約存在，而請求
      被告返還投資款一節，不足採取。
  (二)被告是否有不當得利？金額應為若干？
    1.原告又主張如認兩造無投資契約，則其委由蔡慶興匯款80
      萬元至被告上開帳戶即無法律上原因，被告應返還不當得
      利等語。被告抗辯其不知原告匯款至其帳戶，其於原告匯
      款前已將該帳戶之存摺、印章及其身分證交由乙○○保管
      ，上開80萬元亦由乙○○提領花用，其無不當得利等語。
      查上開帳戶係被告向第一銀行申請開設，原告委由蔡慶興
      於92年11月20日匯入80萬元，有匯款回條聯附卷可證（見
      本院卷第28頁），復為被告所不爭執，堪信為真實。且被
      告於92年11月24日及同年月26日分別自上開帳戶提領50萬
      元、5 萬元，有取款憑條2 張附於上開偵查卷可稽（見該
      卷第87頁）。又上開取款憑條雖係乙○○以被告名義所寫
      ，為乙○○證述在卷（見本院卷第71頁），惟乙○○證稱
      ：伊與被告原本是男女朋友，如果要用錢會告訴被告，存
      摺、印章都在被告手上，伊沒有把上開帳戶告訴原告，這
      80萬元是分好幾次由其與被告一起去提領；平常領款都是
      伊與被告一起去，由伊進去銀行，被告在車上玩牌等語（
      見本院卷第24、70、71頁），是證人乙○○否認被告將被
      告之存摺、印章交其使用，且上開提款係被告與乙○○共
      同前往銀行，由乙○○代為提款。再參以上開證人詹桓華
      、尤三榮、吳俊德均證述有看見兩造在馬蓋仙公司內交談
      ，顯見兩造並非不認識。此外，被告復無法證明其帳戶均
      交由乙○○使用，或縱有交付乙○○使用，其未要求原告
      匯款之事實，故其抗辯不認識原告及不知有上開匯款之事
      ，不足採取。
    2.原告匯款80萬元予被告，並無法律上之原因，業經被告自
      認在卷（見本院卷第84頁），而上開80萬元匯款既已存入
      被告上開帳戶，故被告因而受有利益，原告並因此受有損
      害，而該損害與被告受有利益間，有因果關係等情，均堪
      認定。準此，原告主張被告應返還不當得利80萬元及法定
      遲延利息，洵屬有據。
六、綜上所述，原告固未能舉證證明兩造間有投資契約，然原告
    基於不當得利之法律關係，請求被告應給付80萬元，及自起
    訴狀繕本送達翌日即95年3 月8 日起至清償日止，按年息5%
    計算之利息，乃為被告受領利益後之利息，符合民法第182
    條第2 項之規定，為有理由，應予准許。而原告乃以單一聲
    明，主張二以上之訴訟標的，請求本院擇一為其勝訴之判決
    ，為訴之選擇合併，本院既已認原告依不當得利法律關係所
    為之請求為有理由，自應為其勝訴判決。兩造均陳明願供擔
    保聲請或免為假執行，經核均無並無不合，爰分別酌定相當
    擔保金額准許之。本件事證已臻明確，兩造其餘主張及舉證
    ，於判決結果不生影響，故不予一一論述，併此敘明。
七、結論：原告之訴為有理由，依民事訴訟法第78條、第390條
    第2項、第392條第2項，判決如主文。
中    華    民    國    95    年    7    月     20    日
                  民事第五庭審判長法  官  魏式璧
                                  法  官  吳俊龍
                                  法  官  方錦源
以上正本係照原本作成
如對本判決上訴，須於判決送達後20日內向本院提出上訴狀。
中    華    民    國    95    年    7    月    20    日
                                  書記官  邱靜銘


司法院資訊處製作；財團法人民間司法改革基金會備份。
